【裁判字號】    99,簡上,411
【裁判日期】    991117
【裁判案由】    誣告
【裁判全文】
臺灣高雄地方法院刑事判決             99年度簡上字第411號
上  訴  人
即  被  告  甲○○
上列被告因誣告案件，不服本院高雄簡易庭99年度審簡字第
3227號中華民國99年7 月28日第一審簡易判決（臺灣高雄地
方法院檢察署檢察官聲請簡易判決處刑案號：99年度偵字第
1040號）提起上訴，本院管轄之第二審合議庭判決如下：
    主  文
上訴駁回。
    事  實
一、緣甲○○於民國（下同）98年間認識網友3593—9809（下稱
    Ａ女，真實姓名年籍詳卷），並於98年2 月間得知Ａ女之叔
    叔對Ａ女曾為性交行為，遂撥打婦幼保護專線（113 ）報案
    ，Ａ女即經高雄縣政府自98年3 月2 日安置於適當處所，Ａ
    女之叔叔則遭檢察官提起公訴，經臺灣高等法院高雄分院以
    99年度上訴字第414 號判處應執行有期徒刑3 年8 月。
二、甲○○明知其與Ａ女已嗣未聯絡，竟基於意圖使Ａ女之叔叔
    受刑事處分之犯意，接續於98年8 月21日上午9 時13分及16
    分許，以0000000000行動電話號碼撥打110 ，向高雄市政府
    警察局勤務指揮中心（下稱高市勤指中心）表示：哥哥女友
    Ａ女遭家暴性侵等語，高雄縣政府警察局湖內分局勤務指揮
    中心（下稱高縣勤指中心）員警接獲高市勤指中心通報後，
    旋於同日上午9 時24分許，撥打甲○○上開行動電話詢問細
    節，甲○○明知通話對象係有偵查犯罪權之員警，仍向該員
    警虛構Ａ女之叔叔於斯時之上週六再次對Ａ女為性交行為等
    語，並請求員警協助偵辦Ａ女叔叔涉犯家暴妨害性自主案件
    。幸經該員警向高雄縣政府性侵害防治中心函查Ａ女安置狀
    況後，循線查悉上情，甲○○乃於其所誣告之案件確定前，
    自白其上揭誣告行為。
三、案經高雄縣政府警察局湖內分局報請臺灣高雄地方法院檢察
    署檢察官聲請簡易判決處刑。
    理  由
壹、證據能力部分
一、按「被告以外之人於審判外之陳述，雖不符前四條之規定，
    而經當事人於審判程序同意作為證據，法院審酌該言詞陳述
    或書面陳述作成時之情況，認為適當者，亦得為證據。」此
    為刑事訴訟法第159 條第1 項所明定，又當事人、代理人或
    辯護人於法院調查證據時，知有第159 條第1 項不得為證據
    之情形，而未於言詞辯論終結前聲明異議者，視為有前項之
    同意，亦經同條第2項定有明文。
二、本案認定事實所引用之卷內證據資料，除原已符同法第159
    條之1 至第159 條之4 規定，及法律另有規定等傳聞法則例
    外規定，而得作為證據外，並無證據證明係公務員違背法定
    程式所取得，而檢察官及被告於本院審理期間均不爭執其作
    為本案證據之證據能力，且本院審酌前揭陳述作成時之情況
    ，並無違法取證之瑕疵，亦認以之作為證據為適當，是本件
    有關被告以外之人於審判外之言詞或書面陳述等供述證據，
    依前揭法條意旨，自均得為證據。
貳、認定事實所憑之證據及理由
一、被告上訴意旨略以：被告已於警詢及偵查時坦承一切犯行，
    因基於關心A 女一時失率而犯錯，被告年輕識淺觸犯本法，
    事後已深具悔悟之心，且被告之未婚妻現已懷孕四個月，被
    告家中尚有年邁無謀生能力之祖母仰賴被告工作維持生計，
    懇請法院審酌上情，准將原判決廢棄，另為從輕發落之判決
    ，以啟自新等語。
二、按第二審判決書，得引用第一審判決書所記載之事實、證據
    及理由，對案情重要事項第一審未予論述，或於第二審提出
    有利於被告之證據或辯解不予採納者，應補充記載其理由，
    刑事訴訟法第373 條定有明文。
三、經查：本案經本院審理結果，認原審判決認事用法及量刑均
    無不當，應予維持，並引用原審判決書（含檢察官聲請簡易
    判決處刑書）所載之證據及理由，合先敘明。另補充下列理
    由：
  (一)按量刑輕重，係屬事實審法院得依職權自由裁量之事項，苟
    已斟酌刑法第57條所定各款所列情狀而未逾越法定刑度，亦
    未濫用其權限，即不得任意指摘為違法，此有最高法院72
    年台上字第6696號、75年台上字第7033號判例意旨可資參照
    。故法官量刑時，如無裁量逾越或裁量濫用之明顯違法情事
    ，自不得擅加指摘其違法或不當。
  (二)本案原審判決時業已依刑法第172 條減輕其刑，並斟酌被告
    犯後坦承犯行及對A 女叔叔並未造成實際侵害等情狀，被告
    上訴所主張基於關心A 女、年輕識淺、未婚妻懷孕、祖母賴
    其扶養等事由，雖可分別歸類於刑法第57條第1 、4 、6 款
    所示科刑時應注意「犯罪之動機、目的」、「犯罪行為人之
    生活狀況」、「犯罪行為人之智識程度」之事項，惟被告於
    原審並未表明上揭情形，原審於判決時自無從於科刑時注意
    ，況以被告所犯刑法第169 條第1 項之誣告罪係最重本刑7
    年有期徒刑，且不合刑法第41條易科罰金規定之相對重罪，
    堪認原審判決被告有期徒刑5 月已係從輕量刑，再予審酌前
    揭事由，亦難認原審科刑有裁量逾越或裁量濫用之明顯違法
    情事。
  (三)從而，被告本件犯行既屬事證明確，原審依刑事訴訟法第
    449 條第2 項、第3 項、第454 條第2 項，刑法第169 條第
    1 項、第172 條之規定，並審酌110 報案電話設置之目的，
    係在使遭遇犯罪之人能即時撥打電話求助，以期能預防、懲
    治犯罪，被告竟撥打110 電話，杜撰情節謊稱A 女受害，其
    行為除妨害司法機關偵查案件之正確性，亦妨礙勤務指揮中
    心接受民眾報案及運作，其行為實不足取，另被告已坦承犯
    行，且員警於函查A 女安置狀況後，即知悉被告係誣告，未
    對被告所誣告之人造成實際上之侵害等一切情狀，量處有期
    徒刑5 月，其認事用法核無違誤，量刑亦屬妥適。被告前揭
    上訴意旨指摘原判決不當，依上開判例意旨，為無理由，應
    予駁回。
據上論斷，應依刑事訴訟法第455 條之1 第1 項、第3 項、第36
8 條、第373 條，判決如主文。
中    華    民    國    99    年    11    月    17    日
                  刑事第十三庭  審判長法  官  黃蕙芳
                                      法  官  王參和
                                      法  官  楊智守
以上正本證明與原本無異。
不得上訴。
中    華    民    國    99    年    11    月    17    日
                                      書記官  蔡毓琦
附錄本判決論罪之法條：
中華民國刑法第169條第1項
意圖他人受刑事或懲戒處分，向該管公務員誣告者，處 7 年以
下有期徒刑。

司法院資訊處製作；財團法人民間司法改革基金會備份。
